【裁判字號】    99,簡上,223
【裁判日期】    990531
【裁判案由】    毒品危害防制條例
【裁判全文】
臺灣高雄地方法院刑事判決             99年度簡上字第223號
上  訴  人  臺灣高雄地方法院檢察署檢察官
被      告  甲○○
上列上訴人因毒品危害防制條例案件，不服本院高雄簡易庭99年
度審簡字第1486號中華民國99年3 月29日第一審判決（原起訴案
號：99年度毒偵字第483 號），提起上訴，本院管轄之第二審合
議庭判決如下：
    主  文
上訴駁回。
    事  實
一、甲○○前因施用毒品案件，經本院裁定於民國97年10月29日
    送觀察、勒戒後，認無繼續施用毒品之傾向，於97年12月10
    日執行完畢釋放出所，並經臺灣高雄地方法院檢察署檢察官
    以97年度毒偵字第7856號為不起訴處分確定。詎仍不知戒除
    毒癮，復基於施用第一級毒品海洛因之犯意，於98年11 月
    25日下午5 時50分許為警採尿時回溯72小時內某時（不含公
    權力拘束期間），在其位於高雄縣梓官鄉○○村○○○路保
    生一巷35號住處，施用第一級毒品海洛因1 次。嗣於98年11
    月25日15時10分許，為警持搜索票前往其與男友楊堡發同居
    之高雄縣梓官鄉○○○路保生一巷35號住處搜索，當場在2
    樓臥室內自楊堡發身上扣得第一級毒品海洛因1 小包（毛重
    約0.34公克）、注射針筒2 支、電子磅秤1 台（楊堡發所涉
    毒品案件，另案偵辦），經徵得甲○○同意採其尿液送驗後
    ，檢驗結果呈可待因、嗎啡陽性反應始悉上情。
二、案經高雄縣政府警察局岡山分局報請高雄地方法院檢察署檢
    察官偵查起訴。
    理  由
一、證據能力部分：按被告以外之人於審判外之陳述，雖不符刑
    事訴訟法第159 條之1 至之4 之規定，然經當事人於審判程
    序同意作為證據，法院審酌該言詞陳述或書面陳述作成時之
    情況，認為適當者，亦得為證據，刑事訴訟法第159 條之5
    第1 項定有明文。本判決後開引用具有傳聞證據性質之證據
    資料，已經檢察官、被告於審理期日同意為證據使用，是其
    縱無刑事訴訟法第159 條之1 至第159 條之4 或其他傳聞法
    則例外之情形，亦經本院審酌該證據作成之情況，既無違法
    取得情事，復無證明力明顯過低等情形，以得供做法院判斷
    事實之依據為適當，認為均有證據能力，得為證據。
二、上揭犯罪事實業據被告甲○○於本院審理時自白不諱，並有
    高雄縣政府警察局岡山分局偵查隊偵辦毒品案件嫌疑犯尿液
    採證檢驗對照表、自願採尿同意書高雄地檢署刑案資料查註
    紀錄表、全國施用毒品案件紀錄表、矯正簡表各乙份在卷可
    稽，被告自白前揭犯行，核與事實相符，本案事證明確，被
    告上揭施用毒品犯行洵堪認定，應依法論科。
三、核被告所為係犯毒品危害防制條例第10條第1 項之施用第一
    級毒品罪。被告施用第一級毒品前持有第一級毒品之低度行
    為，已為施用之高度行為所吸收，不另論罪。
四、原審以被告犯行明確，並審酌被告觀察勒戒後，均未戒絕毒
    品，另再施用毒品，顯見其自制力不足，無法擺脫毒品，故
    應藉由刑罰之執行，以收教化之功能，並參以被告所犯係自
    傷行為，尚未害及他人等一切情狀，依刑事訴訟法第449 條
    第2 項、第454 條第2 項，毒品危害防制條例第10條第1 項
    ，刑法第11條前段、第41條第1 項前段，量處有期徒刑6 月
    ，併參酌前開犯罪情狀，諭知以新臺幣壹仟元之易科罰金折
    算標準，經核原審認事用法尚無不合，量刑亦稱妥適。上訴
    意旨略以：本件被告被訴施用第一級毒品罪之法定刑為6 月
    以上5 年以下有期徒刑，原判決理由僅提及被告所犯係自傷
    行為，尚未害及他人；及本次僅施用1 次等情；除此之外並
    未敘明被告有何刑法第57條所列科刑時應予審酌量處最低度
    刑之犯罪情狀。惟查施用毒品具有自傷性，本屬施用毒品之
    本質，而本罪之立法處罰及刑度規定，早經立法政策時予以
    考量，實不足再以自傷性之本質為酌量減輕之依據。矧連續
    犯規定經廢止後，已回歸一罪一罰，施用1 次既屬單獨一罪
    ，本應接受一罪之處罰，自不應以施用1 次為酌量減輕之理
    由。況判決理由敘明被告前次施用毒品經觀察勒戒後，另再
    次施用毒品，顯見其自制力不足，無法擺脫毒品，故應藉刑
    罰之執行，以收教化之功能。而觀之目前施用毒品一犯後之
    觀察勒戒及戒治程式，法定期間總和最長為1 年2 月，矧被
    告歷經上開矯治期間尚無法戒絕施用毒品，原判決僅諭知法
    定刑度內之最低度刑6 月，又何能收教化之效？故原判決未
    詳為審酌刑法第57條所列各款情狀，並忽視毒品矯治所需之
    合理期間，率予量處法定刑度內之最底度刑，顯然有判決理
    由矛盾且量刑過輕，而違背法律正義之情而請求撤銷原判決
    ，另為適法之判決，並量處被告有期徒刑1 年以上之刑期，
    俾有足夠之刑罰教化期間，方足以收矯正施用毒品之效等語
    指摘原審量刑過輕。然按法官於有罪判決中，究應如何量處
    罪刑，為實體法賦予審理法官裁量之刑罰權事項，法官行使
    此項裁量權，自得依據個案情節，參諸刑法第57條所定各款
    犯罪情狀之規定，於該法定刑度範圍內，基於合義務性之裁
    量，量處被告罪刑，此項量刑之裁量權，乃憲法所保障法官
    獨立審判之核心，法院行使此項裁量權，雖非得任意為之，
    仍應受一般法律原理原則之拘束，即仍須符合法律授權之目
    的、法律秩序之理念、國民法律感情及一般合法有效之慣例
    等規範，尤其應遵守比例原則及平等原則之意旨，否則即可
    能構成裁量濫用之違法（最高法院86年度臺上字第7655號判
    決參酌）。然如非有裁量逾越或裁量濫用之明顯違法情事，
    自不得擅加指摘其違法或不當，即使上級法院對下級法院裁
    量權之審查，亦應同此標準，此不僅在保障法官不受任何制
    度外之不當干涉，更保障法官不受制度內的異質干涉，此方
    符憲法第80條所宣示獨立審判之真義。易言之，量刑輕重係
    屬事實審法院得依職權自由裁量之事項，苟已斟酌刑法第57
    條各款所列情狀而未逾越法定刑度，不得遽指為違法（最高
    法院72年臺上字第6696號、75年臺上字第7033號判例可資參
    照）。又在同一犯罪事實與情節，如別無其他加重或減輕之
    原因，下級審量定之刑，亦無過重或失輕之不當情形，則上
    級審法院對下級審法院之職權行使，原則上應予尊重（最高
    法院85年度臺上字第2446號判決可資參酌）。經查，原審量
    刑既已參酌刑法第57條就必要情狀予以斟酌並敘明理由，自
    不得遽指為違法，參酌前揭最高法院裁判、判例意旨，自應
    予以尊重。且觀察勒戒與強制戒治性質為保安處分，與刑罰
    不同，自難將保安處分之上限直接援引為刑罰之有期徒刑之
    下限，否則法條直接規定施用毒品者最低刑期為保安處分之
    期間即可，無庸規定最輕刑度為有期徒刑6 個月，是上訴意
    旨以此指摘尚無理由。何況被告前所受者僅為不足2 月之勒
    戒處分，既無繼續施用傾向，上訴意旨將其與觀察勒戒後有
    繼續施用傾向且強制戒治滿1 年之具有強烈毒癮之施用毒品
    者相類比，亦有未洽。是上訴意旨，請求撤銷原判決，並從
    重量處1 年以上有期徒刑，為無理由，應予駁回。
據上論斷，應依刑事訴訟法第455 條之1 第1 項、第3 項、第36
8 條，判決如主文。
本案經檢察官陳俊秀到庭執行職務。
中    華    民    國    99    年    5     月    31    日
                  刑事第十九庭  審判長法  官  陳志銘
                                      法  官  陳松檀
                                      法  官  黃宣撫
以上正本證明與原本無異。
不得上訴。
中    華    民    國    99    年    5     月    31    日
                                      書記官  林姵妤

司法院資訊處製作；財團法人民間司法改革基金會備份。
